臺灣宜蘭地方法院民事裁定
111年度消債更字第5號
債  務  人  黃靖喻  

債  權  人  台新國際商業銀行股份有限公司


法定代理人  吳東亮  


債  權  人  中國信託商業銀行股份有限公司


法定代理人  利明献  




債  權  人  玉山商業銀行股份有限公司


法定代理人  黃男州  
代  理  人  朱逸君  
債  權  人  永豐商業銀行股份有限公司

法定代理人  陳嘉賢  
代  理  人  洪佳妙  
債  權  人  遠東國際商業銀行股份有限公司


法定代理人  侯金英  
債  權  人  滙豐(台灣)商業銀行股份有限公司

法定代理人  陳紹宗  


債  權  人  臺灣土地銀行股份有限公司

法定代理人  何英明  
代  理  人  莊舜智  
債  權  人  摩根聯邦資產管理股份有限公司

法定代理人  李文明  
代  理  人  鄭伊舒  
債  權  人  萬榮行銷股份有限公司

法定代理人  呂豫文  


債  權  人  元大國際資產管理股份有限公司

法定代理人  宋耀明  


債  權  人  台灣金聯資產管理股份有限公司


法定代理人  施俊吉  


債  權  人  良京實業股份有限公司

法定代理人  平川秀一郎



上列當事人因消費者債務清理事件聲請更生，本院裁定如下：
    主  文
更生之聲請駁回。
聲請程序費用由聲請人負擔。
    理  由
一、按聲請更生或清算不合程式或不備其他要件者，法院應以裁
    定駁回之，但其情形可以補正者，法院應定期間先命補正；
    債務人無擔保或無優先權之本金及利息債務總額未逾新臺幣
    （下同）1,200萬元，於法院裁定開始清算程序或宣告破產
    前，得向法院聲請更生，消費者債務清理條例（下稱消債條
    例）第8條、第42條第1項分別定有明文。
二、本件聲請意旨略以：聲請人積欠無擔保債務雖達1302萬6,98
    0元，但其中部分本金及利息消滅時效已完成，且經聲請人
    為時效抗辯，故應予以剔除，是本件聲請人之債務總額應為
    755萬1,926元，未逾消債條例第42條第1項規定之1200萬元
    ，復未經法院裁定開始清算程序或宣告破產，爰向本院聲請
    更生等語。
三、經查：
  ㈠按消債條例第42條第1項所設負債總額上限，係配合更生方案
    履行期間長短定之，以適度保障債權人受償權利。蓋債務人
    負債總額若過大，其因更生程序而被免責之負債額即相對提
    高，此對債權人造成之不利益過鉅。且負債總額超過一定之
    數額，益可見其債務關係繁雜，亦不適於利用此簡易程序清
    理債務，自有限制其負債總額之必要。又本項無擔保或無優
    先權之本金及利息債務總額，應計算至法院裁定開始更生程
    序前一日止。（消債條例第42條第1項立法理由參照）。
  ㈡經查，本件聲請人積欠無擔保或無優先權之債務本金及利息
    共計為1486萬6,599元，有台新國際商業銀行股份有限公司1
    10年12月20日函、摩根聯邦資產管理股份有限公司110年12
    月27日民事陳報狀、萬榮行銷股份有限公司110年12月23日
    民事陳報狀、台灣金聯資產管理股份有限公司110年12月28
    日民事陳報狀、良京實業股份有限公司110年12月23日民事
    陳報狀、中國信託商業銀行股份有限公司111年3月22日民事
    陳報狀、中國信託商業銀行股份有限公司111年3月18日民事
    陳報狀、臺灣土地銀行股份有限公司111年3月23日民事陳報
    狀、玉山商業銀行股份有限公司111年3月22日債權人債權陳
    報狀、元大國際資產管理股份有限公司111年3月29日民事陳
    報狀、滙豐(台灣)商業銀行股份有限公司111年3月29日民事
    陳報狀、永豐商業銀行股份有限公司111年3月29日陳報債權
    聲請狀在卷可稽（見本院消債調卷第51頁至第70頁、消債更
    卷第99頁至第157頁）。依上開規定，因聲請人積欠無擔保
    或無優先權之本金及利息已逾1,200萬元，核與消債條例第4
    2條第1項更生聲請之要件不符。
  ㈢聲請人雖主張其積欠無擔保債務雖逾1200萬元，但其中部分
    本金及利息消滅時效已完成，且經聲請人為時效抗辯，故應
    予以剔除云云。然債務人為債權時效抗辯之事由，為法院裁
    定開始更生後，債權人於更生程序事件申報債權，法院核定
    債權表階段所應行審查之事項，此觀消債條例第47條第1項
    第3款及第5款規定，法院裁定開始更生程序後，應公告債權
    人申報（補報）債權之期間，及對於已申報（補報）債權向
    法院提出異議之期間，暨同條例第36條第1項、第2項規定，
    對於債權人所申報之債權及其種類、數額或順位，債務人或
    其他債權人得自債權表送達之翌日起，監督人、管理人或其
    他利害關係人得自債權表公告最後揭示之翌日起，於10日內
    提出異議，並由更生程序法院裁定等情，可知債務人對於債
    權人債權之異議權（含行使時效抗辯權），係於法院裁定開
    始更生後，經債權人申報債權並公告債權表後，法院始得就
    債務人合法異議部分之債權數額，進行實體審查及裁定，並
    非於開始更生前之裁定事件，即可依債務人單方主張之時效
    抗辯，而逕予剔除。且依前述消債條例第42條第1項之立法
    說明，亦不認上述負債總額上限應考慮債務人有無為時效抗
    辯之情形，是聲請人主張於本件開始更生前之裁定事件已為
    時效抗辯，而認所積欠債務總額未逾消債條例第42條第1項
    所定之負債總額上限，並無理由。是依上開說明，因聲請人
    積欠無擔保或無優先權之本金及利息已逾1200萬元，不合於
    消債條例第42條第1項更生聲請之要件，依其情形尚非可補
    正之情形，自應駁回其更生之聲請。
四、爰裁定如主文。
中　　華　　民　　國　　111 　年　　4 　　月　　28　　日
                    民事庭  法　官　蔡仁昭
以上正本係照原本作成。
如對本裁定抗告須於裁定送達後10日內向本院提出抗告狀，並繳
納抗告費新臺幣1,000元。
中　　華　　民　　國　　111 　年　　4 　　月　　28　　日
                            書記官　劉婉玉